臺灣高雄地方法院刑事判決　　　　　　　　　　　　九十二年度易字第一五二七號
　　公　訴　人　臺灣高雄地方法院檢察署檢察官
　　被　　　告　丁○○
　　輔　佐　人　丙○○
　　即被告之父
右列被告因偽造文書等案件，經檢察官提起公訴（九十二年度偵字第四九０七號），
本院判決如左：
    主  文
丁○○共同行使變造國民
有期徒刑捌月。又未指定犯人而向該管公務員誣告犯罪，累犯，處拘役伍拾日，如易
科罰金，以參佰元折算壹日。
    事  實
一、丁○○前於民國（下同）八十五年間因竊盜案件，經本院判決處有期徒刑四月確
    定，於八十五年十一月二十六日執行完畢，於八十六年間再因竊盜案件，經本院
    判決處有期徒刑七月確定，於八十七年四月五日執行完畢。
二、詎丁○○並不知悔改，與乙○○及真實姓名、年籍不詳綽號「小林」之成年男子
    ，共同基於變造國民
    俊善，季某於不詳時、地以換貼某真實姓名、年籍不詳男子相片之方式變造前開
    以下簡稱高雄良友旅行社），委託該旅行社不知情之業務員甲○○代為將變造之
    丁○○國民
    上，於九十年二月五日以丁○○之名義申請中華民國普通
    旅行社員工持至外交部領事事務局辦理
    事事務局關於
    入境檢查管理之正確性及該名不詳身分男子。該局不知情之承辦人員未察，於同
    年、月六日核發號碼為000000000號、姓名年籍資料為丁○○，但貼有
    前開不詳身分男子相片之中華民國普通
    林」後，交予乙○○處理。
三、丁○○因計畫赴大陸地區結婚，於出入境時須使用
    照並未遺失，竟於九十一年二月二十五日，至高雄市政府警察局前鎮分局謊報遺
    失前開
    雄市政府警察局前鎮分局請求協助偵查侵占遺失物罪嫌，未指定犯人而為誣告，
    使該分局員警徐國棟在前開申請表上填載丁○○之報案經過以為證明，並蓋上護
    照專用章，丁○○便於九十一年五月三日將前開報案之證明文件及辦理
    資料交予不知情之世倢國際旅行社人員，以其
    交部領事事務局高雄辦事處申請補發
    之相片與檔存之相片不符察覺有異，函請警方處理並聯絡丁○○家屬而查知上情
    。丁○○嗣後於警詢及偵查所誣告案件確定前，自白
    理  由
一、訊據被告丁○○固未否認有前開申請
    請補發護照之事實，然於本院審理中矢口否認提供自己之國民
    後，以為申請
    叫伊辦理護照，伊並未提供
    證之方式申請
    遺失的云云。經查：
(一)、九十年二月五日，高雄良友旅行社確實受委託，代為辦理丁○○名義之
    作業，該公司向外交部領事事務局為申請後，外交部於同年、月六日核發號碼為
    000000000號、姓名年籍資料為丁○○，但貼有某不詳身分男子相片之
    中華民國普通
    影本及外交部九十三年七月十三日部授領一字第○九三○一一二八五三○號函可
    資為證。又據警卷所附前開申請書黏貼之
    被告本人之事實，亦經被告確認無訛，是本件
    請之
    小林」之人委託辦理前開
    人即高雄良友旅行社之業務員甲○○於本院證述屬實，從而，確有「小林」之人
    持變造之丁○○
(二)、按有
    通護照申請書、國民
    第一款定有明文。被告自承配合乙○○辦理本件
    提供
    用，無需使用
    足見被告自始即知前開
    其提供之
    人用自己姓名申請護照之目的，是其辯稱未提供
    ，其變造國民
    本院審理時雖否認與被告同為前開犯行，然前開
    話00－0000000之登記使用人為乙○○之父親季宗順，裝機地點在乙○○位於高雄市○○○路九六九號住處之事實，為乙○○於偵查中所自承，且有警
    卷所附電話使用者資料查詢單一紙可憑，是被告供稱係乙○○要伊申請
    核發之
(三)、又被告確實於九十一年二月二十五日，至高雄市政府警察局前鎮分局申報前開護
    照遺失之事實為被告所自承，並經證人即負責本件申報作業之員警徐國棟於本院
    審理時證述屬實，且有警卷所附中華民國
    年五月三日中華民國普通
    二十九日領一字第○九三五二二五一○五○號函可資為證，足見確係被告本人向
    員警指稱
    訛，又被告既知自己申請之
    遺失以求申請補發新
    犯行，亦堪認定。
二、論罪科刑部分：
(一)、被告提供自己之
    及外交部領事事務局關於
    照管理、出入境檢查管理之正確性及該不詳身分男子，是其所為足生損害於公眾
    及該不詳身分男子無訛。核其所為，係犯
    行使變造國民
    行為，雖亦合於刑法第二百十六條、第二百十二條之行使變造特種文書罪之構成
    要件，而與護照條例第二十三條第二項、第一項之行使變造國民
    證供申請
    原則，應適用
    告上開變造
    有未洽，惟起訴基本事實相同，爰依法變更起訴法條。被告與乙○○及「小林」
    就前開行使變造
    共同正犯。又被告利用不知情之旅行社業務員甲○○代填中華民國普通
    書以變造之國民
(二)、又被告謊報
    告罪。其於於所誣告案件確定前，自白
    十二條之規定減輕其刑。
(三)、被告所犯前開二罪，犯意各別、行為互殊，應予分論併罰。另被告前於八十五年
    間因竊盜案件，經本院判決處有期徒刑四月確定，於八十五年十一月二十六日執
    行完畢，於八十六年間再因竊盜案件，經本院判決處有期徒刑七月確定，於八十
    七年四月四日執行完畢之事實，有卷附台灣高等法院被告全國前案紀錄表可參，
    其於前案有期徒刑執行完畢後五年內再犯本件有期徒刑以上之罪，為累犯，均應
    依刑法第四十七條之規定加重其刑，並就所犯未指定犯人誣告罪部分，先加後減
    之。
三、爰審酌被告丁○○前有多次竊盜前科，素行欠佳，持變造之
    足以損及外交部對於
    管理、出入境檢查管理之正確性及該不詳身分男子，其犯行所生損害非輕，犯後
    又否認犯行，難謂有悔悟之心，而其誣指他人犯罪固有不是，然其謊報
    之動機係自己有使用
    所犯未指定犯人誣告罪部分，諭知易科罰金之折算標準。此外，被告雖係輕度智
    能障礙之人，雖有卷附高雄市立凱旋醫院診斷證明書影本一紙可憑，然本件並無
    證據顯示被告行為時對於外界事務全然缺乏知覺理會及判斷作用，而無自由決定
    意思之能力，或此能力較普通人之平均程度顯然減退，而證人徐國棟於本院審理
    時亦證稱，被告辦理
    年十一月十二日筆錄），從而，本件並無應依刑法第十九條之規定不罰或減輕其
    刑之情事，附此敘明。
四、本件被告用以申請護照使用之丁○○
    詳身分男子之相片，均未扣案，不能證明仍然存在，又被告申請
    開不詳身分男子之相片二張及所填具之
    所有，均不宣告沒收。
五、不另為無罪諭知部分：
(一)、公訴意旨另以：被告與乙○○等人，持變造之丁○○
    社業者持往領事事務局代為辦理中華民國
    良之中華民國
    。惟按，刑法第二百十四條所謂使公務員登載不實事項於公文書罪，須一經他人
    之聲明或申報，公務員即有登載之義務，並依其所為之聲明或申報予以登載，而
    屬不實之事項者，始足構成，若其所為聲明或申報，公務員尚須為實質之審查，
    以判斷其真實與否，始得為一定之記載者，即非本罪所稱之使公務員登載不實（
    最高法院七十三年度台上字第一七一０號判例意旨參照）。又按申請人有下列情
    形之一者，主管機關或駐外館處應不予核發
    偽不實，或以不法取得、偽造、變造之證件申請者。（二）經司法或軍法機關通
    知主管機關者。（三）其他行政機關依法律限制申請人出國或申請
    管機關者，
    案件時，收件櫃臺人員需依申請人所檢具之國民身分證正本（或
    名簿）檢視是否有遭塗改、換貼相片、偽變造等痕跡進行真偽比對，倘對資料存
    疑，必要時移請相關機關偵查，若發覺任何異常，再核對
    內容與上述文件所載是否相符，及所附相片是否為同一人，倘發現資料有誤或不
    合規定時即予退件，因此該局在作業程序上，並非一經申請即為相關之登載等情
    ，有外交部九十三年七月十三日部授領一字第○九三○一一二八五三○號函可資
    為證，是外交部領事事務局就申辦護照事項，對申請人國民
    真偽，既有查核權責以為核發與否之依據，即就申請核發
    義務，縱被告係冒用他人證件以申辦
    （最高法院九十二年度臺上字第三四五號判決及臺灣高等法院九十一年度上訴字
    第二五○二號判決意旨參照）。惟因檢察官認此部分事實若構成犯罪，與前揭違
    反
    為無罪之諭知。
(二)、公訴意旨又以：被告明知其無
    ，未指定犯人，至高雄市政府警察局前鎮分局刑事組報案，向該管公務員謊報其
    廢申請表」此一公文書上，因認被告此部分犯行另涉有刑法第二百十四條之使公
    務員登載不實罪嫌。惟查：高雄市政府警察局前鎮分局受理丁○○報案之時，在
    中華民國
    十一年二月二十五日親自來本分局報案屬實。受理報案單位：前鎮分局刑事組。
    發文日期九十一年二月二十五日。文號：警刑
    用章之事實，業經證人徐國棟於本院審理時證述屬實，並有前開申請表一份附卷
    可稽，是被告報案時，該管公務員於公文書登載之內容限於被告曾於前開時、地
    報案之事實，並未就被告之
    登載並無不實，至被告持員警核發之報案證明文件交不知情之旅行社業者，委託
    其向外交部領事事務局以申請補發新
    為外交部領事事務局承辦人員查覺有異致未進入
    員輸入電腦並為公文書之製作之事實，亦經外交部領事事務局九十三年六月二十
    九日領一字第○九三五二二五一○五○號函載明，而刑法第二百十四條使公務員
    登載不實事項於職務上所掌管之公文書罪並無處罰未遂犯之規定，是被告前開行
    為並不成立犯罪，惟因檢察官認此部分事實若構成犯罪，與前揭未指定犯人誣告
    之有罪科刑部分，具方法與結果之牽連犯之裁判上一罪關係，故亦不另為無罪之
    諭知，併此敘明。
據上論斷，應依刑事訴訟法第二百九十九條第一項前段、第三百條，
三條第二項、第一項，刑法第十一條前段、第二十八條、第一百七十一條第一項、第
一百七十二條、第四十七條、第四十一條第一項前段，罰金罰鍰提高標準條例第一條
前段、第二條，判決如主文。
本案經檢察官戊○○到庭執行職務。
中      華      民      國      九十三    年    十一    月    二十六    日
                          臺灣高雄地方法院刑事第七庭
                              審判長  法  官    孫啟強
                                      法  官    張茹棻
                                      法  官    卓立婷
右正本證明與原本無異。
如不服本判決，應於判決送達後十日內，向本院提出上訴狀。
                                      書記官    李春慧
中      華       民      國      九十三    年    十一    月    二十九   日
本件論罪科刑法條：
護照條例第二十三條第一項、第二項：
偽造、變造國民身分證以供申請護照，足以生損害於公眾或他人者，處五年以下有期
徒刑、拘役或科或併科新台幣五十萬元以下之罰金。
行使前項文書者，亦同。
中華民國刑法第一百七十一條
(未指定犯人誣告罪)
未指定犯人，而向該管公務員誣告犯罪者，處一年以下有期徒刑、拘役或
三百元以下罰金。
未指定犯人，而偽造、變造犯罪證據，或使用偽造、變造之犯罪證據，致
開始刑事訴訟程序者，亦同。
